臺灣基隆地方法院民事判決　　　　　　　　　　　　　九十三年度訴字第四六二號
　　原　　　告　乙○○
　　訴訟代理人　甲○○
　　被　　　告　台東區中小企業銀行股份有限公司
　　法定代理人　丁○○
　　訴訟代理人　丙○○
當事人間債務人異議之訴事件，本院於九十三年十一月十九日言詞辯論終結，判決如
下：
    主  文
原告之訴駁回。
訴訟費用由原告負擔。
    事實及理由
一、本件原告起訴主張：被告持臺灣高雄地方法院九十二年十二月十九日九十二年度
    票字第二四五八七號許可本票強制執行之民事裁定（以下都簡稱為「系爭本票裁
    定」），為強制執行之執行名義（以下都簡稱為「系爭執行名義」），向本院民
    事執行處聲請對原告的薪資強制執行，經由本院准許開始強制執行，正在執行中
    。可是，原告簽發系爭本票的原由，是因為被告職員與訴外人林小姐掛勾，在九
    十二年十二月十二日晚上由訴外人張德成約原告在高雄某咖啡廳見面，時間不到
    一個小時，當中是張德成教原告蓋手印辦理存款開戶手續，實際上原告並沒有至
    被告銀行辦理任何的貸款手續，原告也沒有收到任何被告的撥款，事後才發現原
    告的帳戶內曾經有被告之撥款，但是，都被人提領走，既然原告沒有由被告撥款
    給原告，如果查清楚用提款轉帳方式將原告帳戶內的款項轉帳的帳戶是誰，就可
    以知道原告沒有拿到被告的撥款。綜合原告以上的說明，系爭執行名義上面所指
    由原告簽發的本票上所載金額新台幣（下同）七十萬元的債權，以及被他人領走
    的錢，都是債權不成立、有消滅及妨礙被告請求的事由，所以原告可以依照強制
    執行法第十四條第二項，提起債務人異議之訴。請求的應受判決事項之聲明為：
    被告不許依系爭本票裁定之執行名義對原告強制執行。
二、被告則以被告與原告間有系爭借貸契約訂定、由原告簽發系爭本票交付被告、撥
    款等，都是雙方同意後照規定進行，因為原告沒有依照約定清償，而聲請系爭本
    票裁定作為系爭執行名義，進行的原告強制執行等語，作請求駁回原告之訴的抗
    辯理由。
三、本件原告依主張的原因事實，所請求本院判決的目的，很明顯的是依照強制執行
    法第十四條第二項，提起債務人異議之訴，而這種訴訟的目的是「排除執行名義
    的執行力」，雖然這種訴訟在法律的觀點上來看，到底應該用什麼類型的訴訟以
    及應該用什麼方式來表明「應受判決事項之聲明」，在學說上有很多種不同的看
    法，不過，在我國的實務見解，一向認為應該用形成訴訟，以請求「不許債權人
    依執行名義對原告強制執行」的方式，表明請求法院為如何判決之「應受判決事
    項之聲明」，雖然原告原來是用確認債權不存在的方式，表明所提起債務人異議
    之訴的聲明，但是這畢竟是法律上的觀點的問題，不能因此否定原告本件起訴的
    目的在於用債務人異議之訴來「排除系爭執行名義的執行力」，認為原告的聲明
    與法律規定不符合，逕行駁回原告的起訴，反應該探求原告的真意是請求判決「
    被告不許依系爭本票裁定之執行名義對原告強制執行」，原告嗣後將他的聲明改
    正，不影響原告真意，也不是訴訟之變更，合先敘明。
四、系爭執行名義為本票裁定，是一種無確定判決同一之效力的執行名義，如果提起
    債務人異議之訴有理由，必須是「於執行名義成立前，有債權不成立或消滅或妨
    礙債權人請求之事由發生」產生的債務人異議權存在，從強制執行法第十四條第
    二項規定，可以看得出來，因此，如果系爭執行名義上所載本票為真正，並且有
    基礎本票原因債權存在的優勢證據時，原告應該就以上的異議事由，負舉證責任
    ，如果不舉證證明所主張事實的真實，就應該判決原告敗訴。
五、經查，被告提出之系爭本票、原告與被告間之授信約定書、原告出具的撥款授權
    書上有關原告的簽名之真正，業經原告為自認，而私文書經本人或其代理人簽名
    、蓋章或按指印或有法院或公證人認證者，推定為真正，民事訴訟法第三百五十
　　八條第一項定有明文，以上三種私文書上原告簽名既然都是真正，則依一般經驗
  　法則，該印章之使用，係出於原告本意為常態，原告所主張訴外人與被告人員勾
    結一事，是空言主張，無積極的確證可以證實，無從採信。又依被告所提出的匯
    款單據顯示，被告可以對原告請求的債權，核計共七十三萬元，與系爭執行名義
    所准許強制執行的金額相符，已經足以認定被告就系爭本票債權成立，被告於原
    告不依約清償後，聲請獲得許可本票裁定後，提出該裁定及本票向本院聲請對原
    告強制執行，具有實體的正當性，不能認為是債權人的不當執行。至於被告撥款
    至原告帳戶後，是什麼人領、什麼人用，和系爭本票債權的成立沒有關係，即使
    是真的如原告所說的，原告沒有用到被告所撥的款項，也不能認為對債權人即被
    告的請求有債權不成立或消滅或妨礙債權人請求之事由發生。由上分析，本件原
    告既然不能證明系爭執行名義成立前有「債權不成立或消滅或妨礙債權人請求之
    事由發生」，自不能認為系爭執行名義之執行力對原告有實體正當性的侵害，應
    認本件原告的請求為無理由，應該作原告之訴駁回的判決。
六、據上論結，本件原告之訴為無理由，依民事訴訟法第七十八條，判決如主文。
中　　　華　　　民　　　國　　九十三　　年　　 十一 　　月　　二十六　　日
                                臺灣基隆地方法院民事庭
                                        法      官  李木貴
右正本係照原本作成。
如對本判決上訴，須於判決送達後廿日內向本院提出上訴狀。
中　　　華　　　民　　　國　　九十三　　年　　 十一 　　月　　二十六　　日
                                        法院書記官  吳長枝
